臺灣新北地方法院板橋簡易庭民事簡易判決
111年度板簡字第707號
原      告  戴政道  
被      告  富邦資產管理股份有限公司

法定代理人  洪主民  
訴訟代理人  李律旻  
上列當事人間債務人異議之訴事件，本院於民國111年5月19日言
詞辯論終結，判決如下：
    主      文
原告之訴駁回。
訴訟費用由原告負擔。
    事實及理由
一、原告主張：原告因清償債務事件，現由本院民事執行處以11
    1年度司執字第33161號清償債務之強制執行程序執行中，債
    權人即被告主張債權存在之依據為本院91年度促字第24263
    號支付命令(下稱系爭支付命令)暨確定證明書及本院97年度
    執字第111283號債權憑證(下稱系爭債權憑證)，惟原告並未
    申請富邦商業銀行股份有限公司(下稱富邦銀行)之信用卡（
    下稱系爭信用卡），亦未與富邦銀行有金錢往來，系爭信用
    卡皆為原告前妻即訴外人尤怡文在使用，原告係在收到強制
    執行通知後，始知悉系爭信用卡帳款債權之存在，系爭信用
    卡債款應已罹於時效，本件被告於時效完成後方向原告主張
    該等債權，原吿自得主張時效抗辯、拒絕給付，爰依法提起
    本件訴訟。並聲明：本院111年度司執字第33161號強制執行
    事件之強制執行程序應予撤銷。
二、被告則以下列陳詞置辯，並聲明：原告之訴駁回。
  ㈠訴外人尤怡文於民國86年1月20日向原債權人富邦銀行申請系
    爭信用卡使用，系爭信用卡申請書上方詳載：「申請人(含
    附卡申請人)對上述各項記載均保證正確無訛，並同意本申
    請書之約定條款。附卡申請人亦為本合約之連帶保證人。」
    等語，原告及訴外人尤怡文同意後既在簽名欄位簽名並成立
    信用卡使用契約，則原告就系爭信用卡簽帳所生之債務，即
    應對富邦銀行負連帶清償責任。詎原告及訴外人尤怡文未依
    約清償信用卡帳款，經富邦銀行於91年間向鈞院聲請支付命
    令，嗣經鈞院核發系爭支付命令，又原告及訴外人尤怡文未
    在20日之不變期間內聲明異議，則系爭支付命令業已於91年
    4月18日確定。而富邦銀行於94年1月1日經經濟部核准與台
    北銀行股份有限公司（下稱台北銀行）合併，合併後之存續
    公司更名為台北富邦商業銀行股份有限公司(下稱台北富邦
    商銀)，台北富邦商銀復於94年12月8日將系爭信用卡債權讓
    與被告，並於96年3月19日以報紙公告方式通知原告。
  ㈡又被告於受讓系爭信用卡債權後，分別於97年1月17日及同年
    12月10日聲請強制執行，嗣經鈞院核發系爭債權憑證，後被
    告陸續於103年9月17日、105年6月23日及111年3月7日持系
    爭債權憑證聲請強制執行，歷次強制執行之聲請皆生合法中
    斷本金及違約金消滅時效之效力，故原告所主張系爭信用卡
    債權罹於時效，顯不可採；另原告所主張系爭信用卡為訴外
    人尤怡文所申辦，其從未與富邦銀行往來，亦未使用過系爭
    信用卡云云，皆屬在執行名義成立前即已存在之事實，依強
    制執行法第14條第1項規定，原告不得據以提起本件訴訟。
三、法院之判斷：
  ㈠按於104年7月1日修正前之民事訴訟法第521條第1項規定：「
    債務人對於支付命令未於法定期間合法提出異議者，支付命
    令與確定判決有同一之效力」（民事訴訟法第521條於104年
    7月1日修正公布後，支付命令不具有既判力，並自公布日施
    行，但支付命令在修正公布前確定者，僅得依民事訴訟法施
    行法第4條之4第2款之規定，依修正前民事訴訟法第521條第
    2項規定提起再審之訴），可知於104年7月1日前確定之支付
    命令，因與確定判決同一效力，債務人就104年7月1日前確
    定之支付命令，僅得依強制執行法第14條第1項規定，以支
    付命令成立「後」發生有消滅或妨礙債權人請求之事由，提
    起債務人異議之訴，不得依同條第2項規定，以支付命令成
    立「前」有債權不成立或消滅或妨礙債權人請求之事由發生
    ，而提出債務人異議之訴。又強制執行法第14條第1項所稱
    消滅或妨礙債權人請求之事由，係指為執行名義之裁判所命
    給付之請求，業已消滅或罹於不能行使而言。倘係主張為執
    行名義之確定判決認定事實錯誤，債權人之請求自始不當，
    既非確定判決所命給付之請求已消滅或罹於不能行使，自不
    得訴請撤銷強制執行程序（最高法院107年度台上字第2179
    號判決意旨參照）。故在以確定判決為執行名義時，因其既
    判力之基準時係事實審言詞辯論終結時，異議之事由須發生
    於確定判決事實審言詞辯論終結之後，至既判力基準時已存
    在之異議事由，不問債務人是否知悉，有無主張，自不得於
    債務人異議之訴再為主張。是以確定判決為執行名義提起債
    務人異議之訴，須以其主張消滅或妨礙債權人請求之事由，
    係發生於前訴訟言詞辯論終結後，且在實體法上足以使依為
    執行名義之判決所命履行之請求向後歸於消滅或罹於不能行
    使之障礙者，始得為之；若純以事實審言詞辯論終結前所未
    及提出之攻擊防禦方法，指摘為執行名義之確定判決認定事
    實錯誤，或債權人之請求自始不當，仍不得執以訴請撤銷強
    制執行程序。
  ㈡查，富邦銀行前因請求原告清償系爭信用卡帳款事件，聲請
    支付命令，經本院於91年4月3日核發系爭支付命令，命原告
    及訴外人尤怡文應連帶給付被告91,485元及自90年11月27日
    起至清償日止，按週年利率百分之19.69計算之利息，並按
    前開利率加計百分之10之違約金，系爭支付命令於91年4月1
    8日送達，本院於91年6月6日核發確定證明書，嗣富邦銀行
    與台北銀行合併，存續銀行更名為台北富邦商銀，並將系爭
    信用卡債權讓與被告，被告嗣持系爭支付命令暨確定證明書
    為執行名義，於97年1月17日、同年12月10日向本院對原告
    之財產聲請強制執行，因執行無結果，經本院於97年12月18
    日核發系爭債權憑證，被告復持系爭債權憑證於103年9月17
    日、105年6月23日、111年3月7日向本院聲請強制執行，現
    經本院以111年度司執字第33161號受理系爭執行事件等情，
    業經被告提出系爭信用卡申請書、系爭支付命令及確定證明
    書、債權讓與證明書、報紙公告、民事強制執行聲請狀、系
    爭債權憑證等件在卷為證，並經本院調閱系爭執行事件卷宗
    核閱無訛，且為原告所不爭執，堪信為真。系爭支付命令既
    於104年7月1日前核發，則被告持系爭支付命令及所換發之
    系爭債權憑證作為對原告之執行名義，自與確定判決有同一
    效力，原告僅得依強制執行法第14條第1項之規定，以支付
    命令成立後發生消滅或妨礙債權人請求之事由，提起債務人
    異議之訴以為救濟，尚不得依強制執行法第14條第2項規定
    ，以執行名義成立前有債權不成立或消滅或妨礙債權人請求
    之事由發生，而提起債務人異議之訴，故本件原告以系爭信
    用卡非原告本人申請，依強制執行法第14條第2項之規定，
    提起債務人異議之訴，於法未合。
  ㈢次按「請求權，因十五年間不行使而消滅。但法律所定期間
    較短者，依其規定。」、「利息、紅利、租金、贍養費、退
    職金及其他一年或不及一年之定期給付債權，其各期給付請
    求權，因五年間不行使而消滅。」民法第125條、第126條定
    有明文。又「消滅時效，因左列事由而中斷：一、請求。二
    、承認。三、起訴。左列事項，與起訴有同一效力：一、依
    督促程序，聲請發支付命令。二、聲請調解或提付仲裁。三
    、申報和解債權或破產債權。四、告知訴訟。五、開始執行
    行為或聲請強制執行。」、「時效中斷者，自中斷之事由終
    止時，重行起算。因起訴而中斷之時效，自受確定判決，或
    因其他方法訴訟終結時，重行起算。經確定判決或其他與確
    定判決有同一效力之執行名義所確定之請求權，其原有消滅
    時效期間不滿五年者，因中斷而重行起算之時效期間為五年
    。」同法第129條、第137條亦有明文。原告固就系爭信用卡
    債務主張時效抗辯，然被告抗辯其取得系爭債權憑證後，曾
    分別於103年9月17日、105年6月23日及111年3月7日持系爭
    債權憑證就系爭信用卡債權聲請強制執行，並提出與其所述
    相符之歷次聲請強制執行聲請狀暨蓋有本院收戳章之狀頭在
    卷為憑，原告亦不爭執，故被告對原告之系爭信用卡債權及
    利息債權，皆因中斷而重行起算之時間，且並未逾15年及5
    年至明，從而，原告就此部分所為時效抗辯，要無可採。
四、綜上所述，原告依強制執行法第14條第2項之規定，請求撤
    銷本院111年度司執字第33161號清償債務強制執行事件之強
    制執行程序，為不合法；其依同條第1項規定訴請撤銷前開
    強制執行程序，亦無理由，均應予駁回。
五、本件事證已臻明確，兩造其餘之攻擊防禦方法及所提證據，
    於判決結果不生影響，爰不一一論列，併此敘明。
六、訴訟費用負擔之依據：民事訴訟法第78條。　　
中　　華　　民　　國　　111 　年　　6 　　月　　9 　　日
                  臺灣新北地方法院板橋簡易庭
                        法  官  陳怡親
以上為正本係照原本作成。
如不服本判決，應於送達後20日內，向本院提出上訴狀並表明上
訴理由，如於本判決宣示後送達前提起上訴者，應於判決送達後
20日內補提上訴理由書（須附繕本）。
中　　華　　民　　國　　111 　年　　6 　　月　　9 　　日
                        書記官  劉芷寧